臺灣臺北地方法院民事判決　　　　　　　93年度訴字第4236號
　　原　　　告　丁○○
　　法定代理人　戊○○
　　訴訟代理人　李勇三律師
　　被　　　告　乙○○
　　被　　　告　甲○○○○車租賃有限公司
　　法定代理人　丙○○
　　訴訟代理人　己○○
上列當事人間請求侵權行為損害賠償事件，本院於民國 94年4月
21 日言詞辯論終結，判決如下：
    主  文
被告應連帶給付原告新台幣壹佰零捌萬肆仟玖佰貳拾伍元，及自
民國九十四年二月十八日起至清償日止，按週年利率百分之五計
算之利息。
原告其餘之訴駁回。
訴訟費用由被告負擔百分之三十五，餘由原告負擔。
本判決於原告以新台幣參拾陸萬元為被告供擔保後，得假執行；
但被告如於假執行程序實施前，以新台幣壹佰零捌萬肆仟玖佰貳
拾伍元為原告預供擔保，得免為假執行。
    事實及理由
壹、原告主張：
一、被告乙○○於民國93年4月27日8時10分許，駕駛車號DD-641
    6 號營業小客車，沿台北縣五股鄉○○路往五股方向行駛，
    行經登林路 145-5號前，跨越分向限制線超車時，撞擊對向
    由原告所騎乘之機車，致原告人、車倒地，受有左側上肢遠
    端尺骨橈骨骨折、右側股骨骨折、鼻骨骨折及牙齒斷裂等傷
    害，經台灣省台北縣區車輛行車事故鑑定委員會鑑定為乙○
    ○超速駕駛自小客車，跨越分向限制線駛入來車道為肇事原
    因，應負全部肇事責任。
二、按因故意或過失不法侵害他人之權利者，負損害賠償責任；
    又汽車、機車或其他非依軌道行駛之動力車輛在使用中加損
    害於他人者，駕駛人應賠償因此所生之損害，民法第184 條
    、第191條之2定有明文。被告甲○○○○車租賃有限公司（
    以下簡稱上上好公司）為乙○○之僱用人，乙○○於執行職
    務時不法侵害原告，依民法第 188條規定，應與乙○○連帶
    負損害賠償責任。原告因遭被告所駕營業小客車撞擊人、車
    倒地，因而受有右股骨遠端粉碎性骨折、左橈尺骨遠端粉碎
    性骨折、鼻骨骨折、門牙斷裂等嚴重傷害，送醫治療自行支
    付醫藥費（長庚醫院55320元、新光醫院500元、義榮牙科診
    所49600元），及購買馬桶椅（900元；原告受傷後行動不便
    無法自行上廁所，必須使用之特別馬桶椅）、被動關節訓練
    器（120000元；原告復健所必須使用之器具）等，共因此增
    加支出227400元，就此請求被告為新台幣226,480元。
三、原告因本件車禍受傷，骨折嚴重，雖經治療已無法恢復正常
    功能及正常工作之可能，已成殘障，有診斷証明書可稽，原
    告74年4月23日生，算至 60歲尚有尚有40年工作能力，原告
    先以10年期為限，請求10年勞動能力損失。原告原在彰化銀
    行林口分行任職，月薪16,887元，1年連獎金有 13個月收入
    219,531元，十年損失金額為1,817,335元　。
四、原告因本件車禍受傷骨折嚴重，已無法恢復正常功能及正常
    工作判定為殘障。原告正值青春年華，遭此事故打擊，承受
    肢殘之痛苦，身體及精神所受折磨之痛苦難以言諭，同時面
    臨精神及財力上之壓力更難以估計，請求賠償精神慰藉金 1
    百萬元。故被告二人總計應連帶賠償原告3,043,815元。
五、聲明：（一）被告應連帶給付原告 304萬3千8百15元及自本
    書狀繕本送達翌日起至清償日止按年息百分之 5計算之利息
    。（二）訴訟費用由被告負擔。（三）請准提供擔保准予假
    執行。
貳、被告主張：
一、被告於本事件中，係為閃避機車而偏離原車道，使部分車頭
    進入對向車道而撞擊原告，應屬緊急避難行為，而不負損害
    賠償責任:
    (一)按因避免自己或他人生命、身體、自由或財產上急迫危險
      ，所為之行為，不負損害賠償責任。民法第150條第1項前
      段要有明文。
    (二)查被告於鑑定意見書內業已陳明係為閃避一不知名機車而
      使其自小客車撞擊原告之機車，應屬避免自己與機車騎士
      之生命有急迫之危險，要符前開法律所規定之緊急避難行
      為無慮，依此，被告主張本事件有緊急避難之必要不負損
      害賠償之責。
二、原告於本事件中，亦因與有過失而致損害發生或擴大，被告
    之損害賠償金額應予減輕或免除之:
    (一)按損害之發生或擴大，被害人與有過失者，法院得減輕賠
      償金額或免除之。民法第217條第1項定有明文。
    (二)查被告乙○○固於民國93年4月27 日上午，駕駛系爭小客
      車，撞擊原告所駕駛之機車，惟原告於案發當時，亦因與
      有過失而致使損害擴大。
    (三)蓋，事發當日上午於事發地點即五股鄉○○路145之5號前
      ，肇事地點路況為鄉道且為彎曲，天候屬大雨而視線不良
      ，被告為閃避一部機車，致使所用小客車 DD-6415車頭部
      分，不慎超越雙黃線。
    (四)而原告所駕機車 MM5-878行經肇事地點時因雨勢較大，故
      其將帽沿壓低躲避風雨而未注意車前狀況，而被告車頭有
      部分超過雙黃線時，其未注意車前狀況採取取即時閃避，
      而因與有過失致使車禍發生及損害加大。執此，原告於就
      本事件中既與有過失，被告自得依法請求法院減輕或免除
      其賠償金額。
三、就原告所提醫療費用部分:
    (一)不爭執部分:
      1.就原告所提原證一長庚醫院診斷證明書之形式真正爭執
        。
      2.就原告所提原證三部分關於長庚醫院醫療費收據之形式
        真正不爭執。
      3.就原告所提原證三部分關於明醫中醫聯合診所之收據，
        形式上不爭執。
      4.就原告所提原證三部分關於新光吳火獅紀念醫院醫療費
        用收據，形式上不爭執。
      5.就原告所提原證三部分關於義榮牙科診所診斷證明書，
        形式上不爭執。
      6.就原告所提原證三部分關於金屬柱、瓷牙牙冠估價單，
        形式上不爭執。
      7.就原告所提原證三部分關於馬桶椅、被動關節訓練器之
        送貨單，形式上不爭執。
      8.就原告所提原證四部分關於長庚醫院診斷證明書，形式
        上不爭執。
      9.就原告所提原證五薪資證明書，形式上真正不爭執。
    (二)爭執部分:
      1.就原告所提原證二部分關於明醫中醫聯合診所之收據，
        被告固不爭執其形式上之真正，但其是否確為醫治本事
        件所致生之傷害，原告尚未舉證。
      2.就原告所提原證三部分關於新光醫院醫療費用收據，形
        式上固不爭執，惟該收據是否確為醫治本事件所致生之
        傷害，原告尚未舉證以實其說。
      3.就原告所提原證三部分關於義榮牙科診所診斷證書及關
        於金屬柱、瓷牙牙冠估價單，形式固上不爭執，惟該收
        據是否確為醫治本事件所致生之傷害，且為必要醫療費
        用，原告尚未舉證以實其說。
      4.就原告所提原證三部分關於馬桶椅、被動關節訓練器之
        送貨單，形式上固不爭執，惟原告尚未就該等支出就其
        是否為醫療或復健之必要及請求權依據予以舉證以實其
        說。
四、就原告所提薪資損失部分:
    (一)不爭執部分:
      原告所提原證五薪資證明書，形式上真正不爭執。
    (二)爭執部分:
      原告主張依原證四診斷證明書證明，其雖經治療已無法恢
      復正常功能及正常工作之可能等語，惟原告尚未提出經核
      定後之殘障手冊，且該受傷結果亦未經鑑定機關認定其殘
      障標準等級，復參以該診斷證明載有關節仍可活動，即非
      喪失全部活動能力可知，原告遽引為喪失全部工作能力之
      依據，應有失當。而原告肢體既仍未喪失全部活動能力，
      日後仍得從事合於其身體狀況之工作，仍有因工作而收入
      之可能，故原告請求未來十年內均無法工作之全額薪資損
      失，而未依比例扣除所減少之勞動能力與將來仍有工作能
      力取得收入之可能，要有失當。
五、被告否認乙○○為上上好公司之受僱人。
六、聲明：（一）原告之訴及假執行聲請駁回。（二）訴訟費用
    由原告負擔。（三）如受不利判決，願提供擔保請准免為假
    執行。
參、兩造不爭執之事實
一、乙○○於93年4月27日上午8時10分許，駕駛車號 DD-6416號
    營業小客車，沿台北縣五股鄉○○路往五股方向行駛至145-
    5 號前，跨越分向限制線行駛，撞及對向由原告所騎乘之機
    車，致原告人、車倒地，受有左側上肢遠端尺骨橈骨骨折、
    右側股骨骨折、鼻骨骨折及牙齒斷裂等傷害。
二、原告因上開傷害於長庚醫院就醫，支出醫療費用55320元。
三、原告曾經支付新光醫院醫藥費 500元、明醫中醫診所1080元
    、義榮牙科診所醫藥費49600元，及購買馬桶椅費用900元、
    被動關節訓練器費用120000元。
四、原告原在彰化銀行林口分行任職，月薪16,887元。
肆、得心證之理由：
本件兩造所爭執之處，應在於乙○○對於其駛入對象車道撞及原
告成傷之行為，是否可以主張緊急避難而免除賠償責任？乙○○
是否受僱於上上好公司，於執行職務時發生系爭車禍？原告對於
系爭車禍之發生是否與有過失？原告所支付新光醫院醫藥費 500
元、明醫中醫診所醫藥費1080元、義榮牙科診所醫藥費 49600元
，及購買馬桶椅費用900元、被動關節訓練器費用 120000元，是
否其因系爭車禍受傷所增加之生活支出？原告得以請求工作收入
損失之範圍如何？原告得以請求之精神慰撫金數額如何？
一、按「當事人主張有利於己之事實者，就其事實有舉證之責任
    。但法律別有規定，或依其情形顯失公平者，不在此限。」
    ，民事訴訟法第 277條定有明文。經查，原告主張系爭車禍
    係因乙○○違反不得跨越分向線駕駛車輛之注意義務，跨越
    分向限制線行駛，撞及對向之原告機車所造成等情，為被告
    所不否認，並有台北縣政府警察局道路交通事故證明書、道
    路交通事故現場圖、台灣省台北縣區車輛行車事故鑑定委員
    會鑑定意見書等影本附卷可稽，堪信屬實；是原告因系爭車
    禍所受之傷害係由乙○○之侵權行為造成之事實，應堪認定
    。至於被告抗辯乙○○當時係因閃避一部機車，始跨越分向
    線撞及原告機車云云，除援引記載於上開台灣省台北縣區車
    輛行車事故鑑定委員會鑑定意見書中乙○○本人之陳述外，
    並未提出任何證據以實其說，此項當事人自己於案外所陳述
    於己有利之言詞，核不足作為認定有利於該當事人事實之基
    礎，是被告空言辯稱乙○○係因閃避機車始肇事，而以其係
    緊急避難，不負侵權行為之損害賠償責任云云置辯，自不足
    採。另被告主張系爭車禍發生時下雨，地點乃彎曲之鄉道，
    車禍造成乙○○所駕駛車輛之左前頭受損等情，雖與前開台
    灣省台北縣區車輛行車事故鑑定委員會鑑定意見書之記載相
    符，堪信為真；然被告就此推論「原告因天候不佳，行駛於
    事發地點時，因天雨壓低帽沿而未注意車前狀況，致使乙○
    ○車輛左前部分超出車道時，未能及時採取必要閃避措施」
    云云，則於邏輯上及論理上均無一定之必然性，核屬毫無根
    據之憑空推測，是被告以此抗辯原告於本件侵權行為之發生
    與有過失云云，自亦僅屬卸責之詞，洵無足採。從而原告主
    張乙○○應對於原告因系爭車禍所受之損失，負擔侵權行為
    之損害賠償責任，應屬可採。
二、原告主張上上好公司為乙○○之僱用人，乙○○於執行職務
    時不法侵害原告等情，業據乙○○及上上好公司分別於本院
    94年4月 21日言詞辯論時自認「我是上上好公司的職業駕駛
    人，每月薪資大約一萬多到二、三萬元」，及「我們公司是
    車輛出租公司。也有經營派司機、派車載客戶的項目，我們
    有申報乙○○的所得收入」等語無訛，並有 DD-6416號營業
    小客車之行車執照影本一件（車主為上上好公司）附卷可稽
    ，堪信為真實，是原告依據民法第188條（第1項前段）之規
    定，主張上上好公司應與乙○○連帶賠償原告因系爭車禍所
    受之損失，自亦屬可採。
三、茲就原告因系爭車禍所受損失之金額認定如下：
    (一)醫療費用部分：
    1.原告主張因系爭車禍所受傷害於長庚醫院就醫，支出醫療
      費用 55320元等情，為被告所不否認；是原告此部份因治
      療系爭車禍傷害所支出之費用，自屬其因乙○○之侵權行
      為所增加生活上需要，原告主張應由被告連帶賠償，核有
      理由，應予准許。
    2.原告主張因上開傷害於義榮牙科診所治療，支付醫藥費49
      600 元部分，雖經被告否認該等醫藥費用與系爭車禍有關
      ；然原告因系爭車禍受有牙齒斷裂之傷害等情，有長庚醫
      院93年5月6日診斷證明書影本一件在卷足稽，其嗣至義榮
      牙科診所就診，即係接受「牙冠斷裂根管治療」、「牙冠
      龜裂」、「上顎門牙復建、復形」等治療，亦有義榮牙科
      診所診斷證明書及估價單之影本各一紙附卷可據。則以原
      告因系爭車禍所受之牙齒斷裂傷害觀之，其於義榮牙科診
      所接受之上開治療，核均屬必要之回復身體健康行為，被
      告抗辯此部份醫療費用支出與系爭車禍無關云云，應不足
      採，原告此部份治療牙齒之醫療費用支出，核屬其因乙○
      ○之侵權行為所增加生活上需要，原告主張應由被告連帶
      賠償，核有理由，應予准許。
    3.原告主張因上開傷害至新光醫院就診，支出醫藥費 500元
      ，及至明醫中醫診所就診，支出醫藥費1080元部分，經被
      告否認該等醫藥費用與系爭車禍有關；原告就此未具體敘
      明其至新光醫院及明醫中醫診所接受治療之內容，亦未提
      出任何證據，以證明此項醫療行為與原告因系爭車禍所受
      傷害有何關係，是原告主張此項醫療費用亦係其因乙○○
      之侵權行為所增加生活上需要，應由被告連帶賠償云云，
      核無足採，應予駁回。
    (二)購買器材部分：
      原告主張其因上開傷害，受傷後行動不便，無法自行上廁
      所，必須使用特別馬桶椅，因此購買馬桶椅，支出900 元
      ，又為進行復建活動，乃購買被動關節訓練器，支出1200
      00元等情，雖為被告否認該等支出與系爭車禍有關。然查
      原告因系爭車禍受傷，受有右股骨遠端粉碎性骨折、左橈
      尺骨遠端粉碎性骨折、鼻骨骨折、門牙斷裂等傷害，於93
      年4月27日住院，同年 5月4日施以左側上肢尺骨、橈骨及
      右側股骨開放性復位手術，同年 5月13日出院，出院後須
      居家休養 3個月，且因上開傷害，致左手腕及右膝關節攣
      縮，宜持續復建治療等情，有長庚醫院93年5月6日、93年
      5月13日、 93年6月14日、93年7月12日診斷證明書影本各
      一件在卷足憑。則以原告之上肢、下肢均受到骨折傷害，
      需要接受復建治療之情形觀之，原告主張「受傷後行動不
      便無法自行上廁所，必須使用特別馬桶椅，因此購買馬桶
      椅」，及「為進行復建活動，乃購買被動關節訓練器」等
      情，自均可採；被告空言否認原告此部份支出與系爭車禍
      有關，核無足採。是原告此部份因協助受傷後生活及復建
      所支出之購買器材費用，應屬其因乙○○之侵權行為所增
      加生活上需要，原告主張應由被告連帶賠償，核有理由，
      應予准許。
    (三)工作損失部分：
    1.原告主張其因本件車禍受傷，骨折嚴重，雖經治療已無法
      恢復正常功能，已無正常工作之可能，成為殘障，原告為
      74年4月23日生，算至60歲尚有尚有40年工作能力，先以
      10年期為限，請求10年工作收入損失等情，被告就此則以
      原告肢體既仍未喪失全部活動能力，日後仍得從事合於其
      身體狀況之工作，仍有因工作而收入之可能，故原告請求
      未來十年內均無法工作之全額薪資損失，並非合理置辯。
    2.經查，原告因系爭車禍受傷，受有右股骨遠端粉碎性骨折
      、左橈尺骨遠端粉碎性骨折、鼻骨骨折、門牙斷裂等傷害
      ，於 93年4月27日住院，同年5月4日施以左側上肢尺骨、
      橈骨及右側股骨開放性復位手術，同年 5月13日出院，出
      院後須居家休養 3個月等情，有長庚醫院93年5月6日、93
      年 5月13日、93年6月14日、93年7月12日診斷證明書影本
      各一件在卷足憑，堪信為真實；則自原告因系爭車禍成傷
      ，住院半個月，出院後須居家休養三個月而不能工作之情
      形觀之，原告主張其因系爭車禍受有三個半月的工作損失
      部分，應屬可採。
    3.至於原告因系爭車禍成傷，導致「右膝彎曲及活動不全」
      、「右側股骨下端粉碎性骨折，術後內診治療，仍有手術
      及復建之必要，無恢復正常功能及正常工作之可能」、「
      符合殘障鑑定標準（主動活動度：30至40度，被動活動度
      ：20至50度）」等情，雖有長庚醫院94 年1月24日診斷證
      明書影本一件附卷可稽，然原告原本於彰化銀行之工作性
      質為何？此項下肢活動度受到影響之殘障情形，如何造成
      原告無法繼續於彰化銀行工作？是否已經使得原告將來完
      全失去工作能力？均未經原告具體敘明，或提出充分之證
      據以證明之，是原告主張其未來完全失去工作能力，因系
      爭車禍受有四十年的工作收入損失部分云云，除上揭三個
      半月部分之外，自均非可採。
    4.從而原告請求被告連帶賠償工作收入損失部分，於三個半
      月工作收入損失59105元部分（16887x3.5=59105），為有
      理由，應予准許，其餘部分屬無理由，應予駁回。
    (四)精神慰撫金部分：
      本院審酌乙○○身為職業駕駛人，竟然違反駕駛車輛不得
      跨越分向線行駛之規定，導致本件侵權行為發生，造成正
      值青春年華之原告受到無法完全恢復之肢體障礙，過失情
      節及造成之後果均屬嚴重，及乙○○之職業為職業駕駛人
      ，每月收入為一萬多元至二、三萬元，名下無不動產與汽
      車，上上好公司乃資本額三百萬元之有限公司，名下有汽
      車多輛，原告本來月收入一萬多元，名下亦無不動產及汽
      車等情，認被告應連帶賠償原告之精神慰撫金，以80萬元
      為適當；從而原告請求被告連帶賠償80萬元精神慰撫金部
      分，為有理由，應予准許，逾此部份之精神慰撫金請求，
      則無理由，應予駁回。
四、綜上所述，原告依據侵權行為之法律關係，請求被告連帶賠
    償0000000元部分，為有理由，應予准許；逾此部分之請求
    則無理由，應予駁回。
五、兩造均陳明願供擔保以代釋明，聲請宣告假執行或免為假執
    行，核均與法律規定相符，爰分別酌定相當之擔保金額宣告
    之。
六、本案事證已臻明確，兩造其餘主張陳述及所提之證據，均毋
    庸再予審酌，附此敘明。
七、據上論結，本件原告之訴一部為有理由，一部為無理由，依
    民事訴訟法第79條、第85條第2項、第390條第2項、第392條
    ，判決如主文。
中　　華　　民　　國　 　94　　年　　5　  月　　16　　日
                         民事第二庭  法  官  楊代華
以上正本係照原本作成。
如對本判決上訴，須於判決送達後20日內向本院提出上訴狀。
中　　華　　民　　國　 　94　　年　　5　  月　　16　　日
                                 法院書記官  劉碧輝
